【裁判字號】    98,易,983
【裁判日期】    990329
【裁判案由】    毀損等
【裁判全文】
臺灣屏東地方法院刑事判決               98年度易字第983號
公  訴  人  臺灣屏東地方法院檢察署檢察官
被      告  甲○○
            乙○○
上列被告因毀損案件，經檢察官提起公訴（98年度偵字第3778號
），本院判決如下：
    主  文
甲○○、乙○○共同犯毀損他人物品罪，各處有期徒刑陸月，如
易科罰金均以新臺幣壹仟元折算壹日。
    事  實
一、甲○○於民國98年1 月29日0 時許，在屏東縣潮州鎮○○路
    129 號「越南咖啡卡啦OK」（下稱本案店面），因向負責人
    丙○○表示欲擔任該店圍事遭到拒絕，詎其心生不滿，竟基
    於恐嚇危害安全之犯意，對丙○○恫稱：「若不讓我看店圍
    事，店就不要開了」、「等一下發生什麼事情妳自己負責」
    等語，暗示將行砸店逞兇，以此方式傳達加諸財產惡害之旨
    ，造成丙○○畏懼不已，致生危害於安全。而後甲○○乃電
    召乙○○夥同數十名成年人，旋於同日0 時30分許至本案店
    面，渠等即共同基於毀損他人物品之犯意聯絡，以手持棍棒
    揮擊之方式，砸毀置在該店之電視2 台、高粱酒15瓶、大型
    冰箱玻璃門、大門玻璃及櫥窗玻璃等物。
二、案經丙○○訴由屏東縣政府警察局潮州分局報告臺灣屏東地
    方法院檢察署檢察官偵查起訴。
    理  由
壹、程序方面
一、按刑事訴訟法第238 條之撤回告訴，若其撤回非出於自由之
    意思者，不能發生撤回之效力；又撤回告訴乃告訴人依法使
    其告訴失效之法律行為，如未經告訴人在第一審辯論終結前
    以書狀或言詞向該管法院表示撤回告訴之意思，自不生撤回
    告訴之效力（最高法院31年上字第735 號判例，80年度台上
    字第573 號、88年度台非字第103 號判決所示意旨可參）。
二、經查：本院審理中之98年11月13日，雖有被害人丙○○具名
    之撤回告訴狀遞交本院（見本院卷第27頁），惟其嗣後到庭
    陳稱：因有議員到店裡關切本案，並表示若不息事寧人撤回
    告訴，就要找官員稽查本案店面之違規營業情況，而伊知道
    自己的店是違章建築又無營業登記，故擔心就此經營不下去
    ，才會在議員事先擬妥之撤回告訴狀上簽名捺印，然該等內
    容根本不是伊的真意，伊實無諒宥被告之意思，又伊原為越
    南籍，沒有能力瞭解議員提出之文件內容全義，且議員讓伊
    簽名捺印完就帶走該撤回告訴狀、直接離開，伊並不曉得此
    狀後來被送到法院、更不知道是何人所遞交等語（見本院卷
    第53-54 頁、第90頁反面），考諸被害人於本院審理中一再
    指訴被告恐嚇、毀損犯行，且堅持出庭作證事發始末（見本
    院卷第41、54頁、第90頁反面），顯見其表明訴究犯罪之意
    思灼然明確，則卷附撤回告訴狀之由來，既經被害人供述詳
    情如上，核與證人即本案店面員工朱順田、黃正義證稱被害
    人簽捺撤回告訴狀之經過一致（見本院卷第55、57頁），暨
    被告同認乃由議員出面為之處理撤回告訴事宜等語（見本院
    卷第75頁反面、第89頁以下），再佐被害人原為越南籍、係
    依修正前國籍法之規定申請歸化，當時尚無中文讀寫能力之
    檢定要求乙節，亦經屏東縣政府99年2 月5 日屏府民戶字第
    0990031716號函覆可憑（見本院卷第83頁），自足認被害人
    被動簽捺他人事先預擬之撤回告訴狀、並非出於己意繕狀表
    示無欲訴究、且根本不曾親自或授權他人送達至法院等節屬
    實。
三、從而，本件被害人既無撤回告訴之意思，僅被動在他人預擬
    之書狀上簽名捺印，其後更無任何出於己意向法院表示不欲
    訴究被告刑責之舉，揆諸首揭說明，實無發生撤回告訴之效
    力可言，故被告2 人被訴毀損罪嫌部分，自得為實體上之裁
    判。又按被害人撤回告訴，祇能於告訴乃論之罪消滅其起訴
    權，而於非親告罪則不生影響（最高法院21年非字第141 號
    判例意旨參照），由是被告甲○○被訴恐嚇危安罪嫌部分，
    原無撤回告訴與否之問題，一併敘明。
貳、證據之證據能力
    按被告以外之人於審判外之陳述，雖不符刑事訴訟法第159
    條之1 至之4 等規定，惟經當事人於審判程序同意作為證據
    ，法院審酌該言詞陳述或書面陳述作成時之情況，認為適當
    者，亦得為證據；又當事人、代理人或辯護人於法院調查證
    據時，知有刑事訴訟法第159 條第1 項不得為證據之情形，
    而未於言詞辯論終結前聲明異議者，視為有前項之同意；刑
    事訴訟法第159 條之5 定有明文。本件當事人對證人丙○○
    、丁○○、吳國清、鄧政雄於警詢時、檢察事務官詢問時或
    公訴檢察官補充偵查訊問時所為之陳述，未在言詞辯論終結
    前聲明異議，被告方面且不請求行使對質詰問，本院審酌上
    開證據作成時，並無不當取供或非法取得之情形，認以之作
    為本案證據亦屬適當，故依法皆有證據能力。
、實體方面
一、訊據被告甲○○、乙○○均矢口否認犯行，被告甲○○並辯
    稱：98年1 月28日晚間伊確實有到本案店面，但係單純喝酒
    ，消費過程中因為口出台語，可能造成越南籍之丙○○不解
    其義引發誤會，而乙○○後來進到店裡也是單純喝酒，伊等
    不久就直接離開，沒有犯法滋事，故98年1 月29日0 時30分
    許本案店面雖有發生暴力事件，然與伊等一概無關云云；被
    告乙○○則辯稱：98年1 月28日晚間單純在本案店面喝酒、
    消費完直接離開，沒有犯法滋事，又98年1 月29日0 時30分
    許伊在朋友鄧政雄家裡、不可能在本案店面犯案云云。
二、經查：
（一）上開恐嚇、毀損等犯罪事實，業經證人即被害人丙○○指
      訴：被告甲○○出言恐嚇以暗示砸店後，旋即召人前來搗
      毀店內財物等語明確（見警卷第7-12頁、偵卷第6-7 頁、
      本院卷第90頁）、證人即案發時本案店面員工丁○○證述
      ：被告乙○○確在前來砸店這一夥人之中等語綦詳（見警
      卷第13-14 頁，偵卷第6 頁，本院卷第94頁、第100 頁反
      面），並有本案店面毀損物品之估價單、現場採證照片等
      件附卷可稽（見警卷第44-50 頁）。考諸證人丙○○與被
      告甲○○僅具消費關係、彼此均未表示有何仇隙，衡情其
      無理由編造事實、蓄意誣指，使自己平白陷入偽證或誣告
      罪責之風險，且觀被告甲○○亦承到過本案店面消費7 、
      8 次（見警卷第3 頁反面），更難想像證人丙○○需無端
      羅織入罪於常客，另究證人丙○○始終證稱「沒注意前來
      砸店那群人中有沒有乙○○」（見偵卷第7 頁、本院卷第
      91頁），並未大肆指訴被告2 人共同砸店逞兇之情節，益
      見證人丙○○沒有蓄意作出不利於被告之供述，實無設詞
      誣陷之情；再者，對照證人丁○○所述「很確定砸店那群
      人來時，乙○○同在其中」（見警卷第13頁反面以下，本
      院卷第95頁、第100 頁反面），其和證人丙○○前開指證
      內容非同，顯然證人丁○○未與證人丙○○勾串，亦無刻
      意附和證人丙○○之情形，且證人丁○○既謂：案發後1
      、2 個月便離職，現與本案店面無關等語（見本院卷第96
      頁），更見無何偏袒迴護證人丙○○之必要，其再於本院
      審理時同證前詞自徵可信；何況被告甲○○復坦認：案發
      當天在本案店面時，確實有看到砸店事件等語（見警卷第
      4 頁、本院卷第17頁反面），俱足認證人丙○○、丁○○
      指訴內容屬實。
（二）至被告甲○○雖辯解：只有單純在店裡消費，過程中使用
      台語和被害人對談而造成誤會；乙○○在本案店面也只是
      單純喝酒、沒有召人前來滋事云云。然細究其於本件偵審
      程序中歷次陳述，卻有如下矛盾反覆及不合情理：
    1.關於在本案店面消費情形乙節，被告甲○○於98年3 月16
      日警詢時先稱「98年1 月28日自己到本案店面喝酒，約同
      日21時許離去，忘了當天乙○○有無到店裡」（見警卷第
      2 頁反面、第4 頁），於98年7 月24日偵查中後稱「98年
      1 月28日當天和乙○○、一群友人同在本案店面喝酒，喝
      到同日23時許離去」（見偵卷第13頁），其對所稱單純飲
      酒消費一事，竟然出現自相矛盾，已見該辯解情節顯有可
      疑，且警詢時距離案發時點較近、衡情印象較為深刻之際
      ，被告甲○○即稱「不記得乙○○是否在場」，卻於嗣後
      偵查中突然喚起記憶改口堅稱「當天僅係和乙○○一起飲
      酒」，明顯不合常理，益見其辯解情節難以遽採。
    2.關於與被害人對談情形乙節，被告甲○○先於警詢時就被
      控向被害人出言恐嚇一事，僅謂「沒有意見表示」（見警
      卷第4 頁），後於偵查中復未曾提出任何具體辯解（見偵
      卷第12-13 頁），詎於本院審理中始提出「因為口出台語
      造成越南籍之丙○○產生誤會」之辯詞（見本院卷第17頁
      反面、第19頁），果若被告甲○○如其所述，僅為一名飲
      酒消費之客人，衡情於遭被害人誤解而指控犯罪嫌疑之際
      ，理應在警偵訊中亟力釐清、儘速將案發時與被害人之對
      談情境詳予說明，請求員警或檢察官據此調查來還其清白
      ，自不可能遲至被訴案件經提起公訴後，才首次抗辯整起
      事件純屬語言溝通問題所生誤會；又倘被告甲○○確係蒙
      受被害人誤解、無端致罹刑案，衡情自應希望透過正常、
      公開之訴訟程序，請求法院傳喚被害人以釐清真相，甚至
      要求被害人應對該偶因誤會便莽撞興訟等情致歉，惟其捨
      此不為，反自承逕行透過民意代表、預擬撤回告訴狀欲作
      私了（見本院卷第75頁反面），顯然不合常理；遑論被告
      甲○○竟於本院審理中另稱：伊向來都跟丙○○透過台語
      溝通，但伊不知道丙○○懂不懂台語；伊從沒嫌過本案店
      面的服務不好，也沒對丙○○抱怨何事，但伊確實向法院
      具狀表示「我嫌店內服務怠慢而對丙○○大聲稱怨，可能
      因此造成誤解」云云（見本院卷第89頁以下），明顯出現
      不知所云、無法自圓其說之情，益徵前開辯解乃臨訟編纂
      、未可採信。
    3.關於被害人指訴被告甲○○借用電話後，接而發生砸店事
      件乙節，被告甲○○於98年3 月16日警詢時先稱「在本案
      店面期間只有打電話回家問小孩的狀況、不記得有無撥找
      乙○○」（見警卷第3 頁、第3 頁反面），於98年11月16
      日本院審理中後稱「因為自己的手機沒電而向丙○○借用
      手機，當天確實有據此去電乙○○」（見本院卷第17頁反
      面、第19頁），同見其說詞不一，且觀被告甲○○甫於案
      發後未久接受警詢時既稱「不記得有無撥找乙○○」，詎
      於8 月許後之本院審理中突然喚起記憶而堅稱「確實有用
      丙○○的手機去電乙○○」，但卻不能具體解釋當天去電
      被告乙○○之動機及情境為何（見本院卷第17頁反面、第
      89頁），顯悖於常理，況其一度堅稱「去電結果根本打不
      通乙○○的手機」云云（見本院卷第19頁反面），亦與卷
      附通聯紀錄所示渠等確有聯繫、通話之情形未合（詳後述
      ），無疑被告甲○○係在本件偵審程序中屢屢試圖切割自
      己與被告乙○○之涉案關係，導致說詞一再反覆、含糊閃
      爍，其辯解當難憑採。
    4.綜上，被告甲○○辯解之詞既有如上諸多矛盾反覆及不合
      情理，自無可採為對其有利之認定。
（三）另被告乙○○所辯：98年1 月28日晚間在本案店面喝完酒
      就離開，98年1 月29日0 時30分許伊在朋友鄧政雄家中，
      不可能犯下本案云云。然以：
    1.關於被告甲○○借用電話召來被告乙○○後，接而發生砸
      店事件乙節，被告乙○○先於98年3 月20日警詢時堅稱「
      98年1 月28日17時許有和甲○○、一群友人同在本案店面
      喝酒，約同日19時許離去，之後根本沒有接過甲○○使用
      丙○○手機之來電」（見警卷第5 頁反面以下），然警方
      調閱該等通聯紀錄後給予被告乙○○辯解機會，其僅謂「
      已忘記有無該等甲○○之通話」（見警卷第6 頁），詎於
      越8 月許之98年11月16日本院審理中，被告乙○○竟突然
      喚起記憶改口辯稱「當天甲○○使用丙○○的手機撥找我
      ，確有此事沒錯」（見本院卷第23-25 頁），嗣於99年3
      月9 日本院審理中則謂「當天手機訊號不良，我印象中沒
      有接到甲○○的來電」（見本院卷第91頁），已見被告乙○○之說詞一再出現矛盾反覆；復觀前開通聯紀錄所示內
      容，被告甲○○確於案發前聯絡被告乙○○2 次，其中1
      次係傳達手機簡訊、1 次係長達53秒之通話（見警卷第27
      -28 頁），顯然渠等實有充分時間進行溝通、彼此瞭解對
      方身分，是被告乙○○仍試圖辯解「沒有接到甲○○的來
      電」等節（見本院卷第91頁），核與前開通聯內容全屬不
      符，益見卸責之情。從而，被告乙○○、甲○○透過手機
      相互聯絡一事，被告乙○○就此單純來歷經過同樣出現供
      述矛盾及辯解閃爍，又與通聯紀錄所示內容未合，無疑係
      屢於本件偵審程序試圖切割自己與被告甲○○之涉案關係
      所致，其辯稱自難憑採。
    2.關於砸店事件發生時被告乙○○是否身在本案店面乙節，
      被告乙○○迭稱「98年1 月29日凌晨時間我在鄧政雄家喝
      酒」、「從98年1 月28日22時許到鄧政雄家喝酒至翌日2
      時許」、「我待在鄧政雄家喝酒直到天亮」（見警卷第6
      頁、偵卷第13頁、本院卷第100 頁），亦見其陳述不一，
      該所稱不在場情節是否屬實自有可疑；再者，案發時被告
      乙○○倘若不在現場、卻無端遭到證人丁○○指證糾眾前
      來砸店，衡情自應希望透過正常、公開之訴訟程序，請求
      法院傳喚證人丁○○以釐清真相，甚至要求渠應對該未符
      實情之指證致歉，惟其捨此不為，反自承逕行透過民意代
      表、預擬撤回告訴狀欲作私了（見本院卷第75頁反面），
      顯然不合常理，益徵前開辯解乃臨訟編纂、未可採信。
    3.至證人吳國清、鄧政雄雖均證稱：98年1 月28日晚間至翌
      日2 時，伊等與乙○○一起待在鄧政雄家裡云云。惟證人
      吳國清既為被告乙○○之堂弟、鄧政雄則為被告乙○○之
      友人，業經渠等同認在卷（見偵卷第23頁、本院卷第18頁
      ），是證人吳國清、鄧政雄非無偏袒迴護被告乙○○、而
      為不實證述之可能，此觀證人吳國清、鄧政雄與被告乙○○既謂「當晚一起喝酒，都在面對面可以看得到的距離」
      （見偵卷第23-24 頁、本院卷第100 頁），但該夜之98年
      1 月29日0 時24分，被告乙○○竟與證人吳國清進行手機
      通話，有其等陳報行動電話門號資料、上開通聯紀錄可查
      （見偵卷第13、23頁，警卷第28頁），殊難想像同處一室
      共飲之人需透過手機通話，已見前揭所述之情不實；又被
      告乙○○雖對上開通聯情形解釋稱：因吳國清曾外出購物
      ，故伊去電請他再買酒回來云云（見本院卷第100 頁），
      然其通話時之發話基地台位置係「屏東縣崁頂鄉○○村○○路3 之1 號」（即被告乙○○住處附近），與證人鄧政
      雄位在「屏東縣崁頂鄉○○村○○路10之2 號」之住處尚
      有0.9 公里遠，有其等陳報住所資料、電子地圖所示各該
      地點之距離足稽（見偵卷第12、23頁，本院卷第105 頁）
      ，更徵被告乙○○辯稱「與吳國清、鄧政雄等人共飲」、
      「一直待在鄧政雄家裡」、「吳國清外出時去電要求買酒
      回來」確屬虛誑，證人吳國清、鄧政雄同證情節自均無可
      採信。
    4.綜上，被告乙○○辯解之詞既有如上諸多矛盾反覆及不合
      情理，證人吳國清、鄧政雄之不在場證明又未符實情，俱
      無從作為有利於被告乙○○之認定。
（四）綜合上述，本件恐嚇、毀損等犯罪事實，既經前開人證指
      稱歷歷，被告甲○○、乙○○所為辯解暨提出之證明方法
      又皆無可採，從而其等犯行罪證明確，應依法論科。
三、核被告甲○○、乙○○所為，均係犯刑法第354 條之毀損他
    人物品罪。其等與前來砸店之數十名不詳成年人間，有犯意
    聯絡和行為分擔，均為共同正犯。至起訴書雖認被告甲○○
    另涉刑法第305 條之恐嚇危害安全罪嫌，然據被害人指訴情
    節：被告甲○○係以暗示砸店、不讓本案店面經營乙事出言
    恐嚇，隨即去電糾眾前來，果以共同砸毀物品之方式遂行加
    害等語（見本院卷第90頁以下），顯見被告甲○○基於一個
    目的之犯罪意思，先遂行恐嚇之危險行為，進而為毀損之實
    害行為，其恐嚇犯行自應被毀損犯行所吸收，僅論以刑法第
    354 條之實質上一罪（臺灣高等法院97年度上易字第2668號
    、臺灣高等法院臺中分院98年度上訴字第1784號、臺灣高等
    法院臺南分院96年度上易字第679 號、臺灣高等法院高雄分
    院93年度上易字第188 號判決所示意旨可參），是公訴人所
    認被告甲○○涉犯數罪、應分論併罰等節，容有誤會，特此
    敘明。
四、爰審酌被告甲○○目無法紀，率為恐嚇、毀損行為，非但造
    成財產損害，更致被害人心靈驚惶受創及破壞社會治安，顯
    然犯罪動機可議、犯罪手法惡劣；另被告乙○○同樣罔顧法
    治，詎謀同被告甲○○糾眾砸店，不知尊重他人財產法益，
    俱屬可咎；復觀被告2 人犯下本案，卻未表現絲毫愧對之意
    ，僅試圖透過地方民代施予壓力，促使被害人接受和解，實
    不曾誠心致歉，且皆未能提出何等損害賠償，略彌犯罪造成
    之損害（警卷第44-45 頁估價單所示被害人遭到砸毀總計損
    失近新臺幣5 萬元），足見犯後態度不佳；兼衡被告甲○○
    先為恐嚇再召來人群遂行毀損、被告乙○○受召糾眾前來砸
    店之不同犯罪實行態樣，以及被告甲○○尚無前科，被告乙○○則曾違反槍砲彈藥刀械管制條例，經臺灣高等法院高雄
    分院94年度上訴字第851 號判處有期徒刑1 年2 月、緩刑4
    年確定，竟仍在緩刑期間再犯、不知悔改之不同素行程度（
    卷附前案紀錄表可參）等一切情狀，各量處如主文所示之刑
    ，併均諭知易科罰金之折算標準，以資懲儆。
據上論斷，應依刑事訴訟法第299 條第1 項前段，刑法第28條、
第354 條、第41條第1 項前段，刑法施行法第1 條之1 第1 項、
第2 項前段，判決如主文。
本案經檢察官曾士哲到庭執行職務
中    華    民    國    99    年     3    月    29    日
                  刑事第四庭  審判長法  官  莊鎮遠
                                    法  官  李謀榮
                                    法  官  江振源
以上本證明與原本無異
如不服本判決，應於判決送達後10日內向本院提出上訴書狀（應
附繕本），其未敘述上訴理由者，應於上訴期間屆滿後20日內補
提理由書狀於本院，上訴於臺灣高等法院高雄分院。
中    華    民    國    99    年     3    月    30    日
                                    書記官  潘豐益
附錄本判決論罪科刑法條：
刑法第354 條
毀棄、損壞前二條以外之他人之物或致令不堪用，足以生損害於
公眾或他人者，處二年以下有期徒刑、拘役或五百元以下罰金。

司法院資訊處製作；財團法人民間司法改革基金會備份。
